臺灣高等法院臺中分院刑事判決　　　 100年度上訴字第1675號
上　訴　人　臺灣臺中地方法院檢察署檢察官
被　　　告　陳志嘉
選任辯護人　劉思顯律師
　　　　　　張究安律師
上列上訴人因毒品危害防制條例案件，不服臺灣臺中地方法院10
0年度訴字第437號中華民國100年5月24日第一審判決（起訴案號
：臺灣臺中地方法院檢察署99年度偵字第28673 號），提起上訴
，本院判決如下：
    主  文
上訴駁回。
    理  由
壹、證據能力部分：
    按被告以外之人於審判外之陳述，雖不符刑事訴訟法第 159
    條之1至第159 條之4之規定，然經當事人於審判程序同意作
    為證據，法院審酌該言詞陳述作成時之情況，認為適當者，
    亦得為證據；當事人、代理人或辯護人於法院調查證據時，
    知有刑事訴訟法第159條第1項不得為證據之情形，而未於言
    詞辯論終結前聲明異議者，視為有前項之同意，刑事訴訟法
    第159條之5定有明文。查本案採為判決基礎之被告以外之人
    於審判外之陳述及文書資料，固均屬傳聞證據，惟公訴人、
    被告及其辯護人，於本院準備程序及審理時均不爭執其證據
    能力，且上開證據內容，業經本院於審理時提示並告以要旨
    ，各經公訴人、被告及其辯護人表示意見，本院審酌上開被
    告以外之人之言詞陳述係由證人出於自由意志而陳述，並無
    非法取供之情況，上開文書資料之作成過程，亦無不適當之
    情形，認為以之作為本案之證據均屬適當，揆諸上開規定，
    各該審判外之陳述及文書資料均有證據能力。
貳、實體部分：
一、公訴意旨略以：陳志嘉明知愷他命係屬毒品危害防制條例第
    2 條第2項第3款所列管之第三級毒品，不得非法轉讓、運輸
    及販賣，竟基於意圖營利而販賣第三級毒品之犯意，於99年
    12月27日19時許，在臺中市○○區○○路與環中路口附近某
    處，由陳志嘉交付愷他命毒品1小包（毛重約4公克）予陳菁
    華，陳菁華當場交付現金2000元予陳志嘉，而販賣第三級毒
    品予陳菁華施用，因認陳志嘉涉犯毒品危害防制條例第4 條
    第3項之販賣第三級毒品罪嫌等語。
二、按犯罪事實應依證據認定之，無證據不得認定犯罪事實；不
    能證明被告犯罪者，應諭知無罪之判決，刑事訴訟法第 154
    條第2項、第301 條第1項分別定有明文。又事實之認定，應
    憑證據，如未能發現相當證據，或證據不足以證明，自不能
    以推測或擬制之方法，以為裁判基礎（最高法院40年台上字
    第86號判例參照）。且認定犯罪事實所憑之證據，雖不以直
    接證據為限，間接證據亦包括在內，然而無論直接證據或間
    接證據，其為訴訟上之證明，須於通常一般之人均不致有所
    懷疑，而得確信其為真實之程度者，始得據為有罪之認定，
    倘其證明尚未達到此一程度，而有合理之懷疑存在，無從使
    事實審法院得有罪之確信時，即應由法院為諭知被告無罪之
    判決（最高法院76年台上字第4986號判例意旨參照）。再據
    刑事訴訟法第156條第2項規定，被告或其他共犯雖經自白，
    仍應調查其他必要之證據，以察其是否與事實相符。立法目
    的乃欲以補強證據擔保自白之真實性；亦即以補強證據之存
    在，藉之限制自白在證據上之價值。而所謂補強證據，則指
    除該自白本身外，其他足資以證明自白之犯罪事實，確具有
    相當程度真實性之證據而言，而須因補強證據與自白之相互
    利用，而足使犯罪事實獲得確信者，始足當之（最高法院74
    年台覆字第10號判例意旨參照）。又刑事訴訟法第161條第1
    項規定：檢察官就被告犯罪事實，應負舉證責任，並指出證
    明之方法。因此，檢察官對於起訴之犯罪事實，應負提出證
    據及說服之實質舉證責任。倘其所提出之證據，不足為被告
    有罪之積極證明，或其指出證明之方法，無從說服法院以形
    成被告有罪之心證，基於無罪推定之原則，自應為被告無罪
    判決之諭知（最高法院92年度台上字第128 號判例意旨參照
    ）。
三、公訴人認被告涉犯上開販賣第三級毒品愷他命予陳菁華之犯
    行，無非係以被告之自白及證人陳菁華於警詢之部分證述為
    其論罪之依據。訊據被告固坦承有於99年12月27日晚上10時
    許無償轉讓愷他命給陳菁華施用，惟堅決否認上開犯行，辯
    稱：伊未在前開時、地，以新台幣2000元之代價，販賣愷他
    命毒品1小包給陳菁華等語，經查：
  (一)被告於99年12月30日警詢時固供稱：伊於99年12月27日晚上
    7、8時許，在臺中市○○路與環中路口，販賣給陳菁華1 小
    包愷他命約4 公克左右，向陳菁華收取2000元等語（見警卷
    第8 頁反面）；且於原審審理中、本院準備程序及審理初次
    訊問時，均為認罪之陳述。惟於本院審理中接續訊問時則否
    認上開販賣犯行，供稱：「（審判長問：99年12月27日陳菁
    華跟你買幾次愷他命？）忘記了。」「（審判長問：陳菁華
    有無可能在4 小時內向你買兩次愷他命？）沒有。」「（審
    判長問：既然你承認99年12月27日晚上7 時在崇德路與環中
    路口附近陳菁華向你買2 千元愷他命，為何陳菁華又在99年
    12月27日下午10時向你要愷他命施用？）我可能記錯，因為
    陳菁華都跟另外一個朋友劉姵君一起跟我來拿東西。時間我
    忘記，我只記得有賣他們一次。」「（審判長問：99年12月
    27日下午10時陳菁華跟你要愷他命這次是否正確？）那時候
    我被抓，我有拿給陳菁華吸食。」「（審判長問：你為何又
    在前四個小時賣愷他命給陳菁華？）我沒有賣。」等語（見
    本院卷第56頁反面）。被告既於本院審理中明確否認販賣予
    證人陳菁華凱他命犯行，則其於之前所自白之犯罪事實是否
    與真實相符，即有可疑。
  (二)證人陳菁華於99年12月30日警詢中證述：「（你有無向陳志
    嘉購買毒品？）沒有」（見警卷第25頁）。而於100年5 月3
    日原審審理中，復具結證稱：「（你有無跟被告購買過毒品
    ？）沒有。」「（為什麼被告說你有向他買過毒品，而且還
    說他有賣過你一次，為什麼被告會承認？）我不知道為什麼
    被告會承認。」等語（見原審卷第99頁正面、第100 頁正面
    ）；證人陳菁華雖於原審同次審理庭中改稱：「（被告說99
    年12月27日19時許，有販賣一包愷他命大約4 公克給你向你
    收了2000元，是否有此事？）有，但是不是這一天，我記得
    大約是一個星期前，地點在臺中市○○區○○路與成功路口
    。」「（被告又說99年12月27日22時許，在臺中市○○區○
    ○路與成功路口附近他的車上，他轉讓一包愷他命給你，是
    否有此事？）沒有，我只有抽煙，是被告的煙，煙裡面有愷
    他命，這是被告分享給我的。」「（被告是在同一天晚上七
    點時候賣一包給你，是否有此事？）沒有，確定是一個星期
    前。」等語（見原審卷第102 頁正面、反面）。綜觀證人陳
    菁華於警詢及原審審理中之證詞明顯不同，其先稱被告沒有
    販賣毒品給伊，俟雖改稱被告有販賣愷他命給伊，但其所述
    之購買時間係99年12月27日一星期前，地點則在臺中市○○
    區○○路與成功路口；與公訴意旨所起訴之販賣時間為99年
    12月27日，地點為臺中市○○區○○路與環中路口附近，相
    距甚大，則證人陳菁華證詞前後不一，其證述已有瑕疵，是
    否可信，已有可疑；且縱認其於原審院審理中改稱其曾向被
    告購買第三級毒品之證詞可採，然其所為之證述，亦與公訴
    意旨所載之犯罪事實時間、地點完全不同，實無從證明被告
    確有於起訴書所載上開時、地販賣毒品之犯行。
  (三)綜上所述，公訴意旨雖依被告之自白，認定被告有在上開時
    、地販賣第三級毒品予陳菁華之行為，惟被告已於本院審理
    中否認上開自白之真實性；而證人陳菁華所證其曾向被告購
    買毒品凱他命之時間、地點，與被告在前之自白亦不相符（
    時間相距一星期，地點亦完全不同），是其證詞難以採為不
    利於被告之證據；且復查無其等於起訴書所指時間有何通聯
    紀錄或通訊監察譯文足以作為補強證據，則公訴意旨所提出
    之證據方法，既因無法達到一般人均無所懷疑，而得確信其
    為真實之程度，實不足以形成被告有罪之心證，本院在得依
    或應依職權調查證據之範圍內，復查無其他積極明確之證據
    ，足以認定被告此部分有公訴意旨所指販賣第三級毒品之犯
    行，被告此部分之犯罪自屬不能證明，而應為被告分無罪之
    諭知。
四、原審以本件公訴人就此部分所舉之證據，尚難證明被告有起
    訴書所指之犯行。此外，復查無其他積極證據，足資證明被
    告確有公訴人所指前揭犯行，參照上揭法條及判例意旨，因
    認不能證明被告犯罪，而為被告無罪之諭知，並無違誤。本
    件復查無證據證明被告有何檢察官所指之犯行，已詳見前述
    ，而原審判決就卷內證據調查之結果，為綜合之判斷、取捨
    ，認仍無從證明被告有公訴意旨所指販賣第三級毒品予陳菁
    華之犯行，其得心證之理由已說明甚詳，所為論斷亦難認有
    違背經驗法則、論理法則，或有其他違背法令之情形。從而
    ，檢察官仍執前詞提起上訴，自無可取，應予駁回。
據上論斷，應依刑事訴訟法第368條，判決如主文。
本案經檢察官李清友到庭執行職務。
中    華    民    國   100    年    9     月    27    日
            刑事第三庭  審判長法  官  王  增  瑜
                              法  官  李  悌  愷
                              法  官  唐  光  義
以上正本證明與原本無異。
如不服本判決應於收受送達後十日內向本院提出上訴書狀，其未
敘述上訴理由者，並得於提起上訴後十日內向本院補提理由書（
均須按他造當事人之人數附繕本）「切勿逕送上級法院」。
                              書記官  呂  安  茹
中    華    民    國   100    年    9     月    27    日